---
title: "Graficos_co2"
author: "Camila"
date: "2022-09-08"
output: html_document
---

### Instalação e importação dos pacotes

Instlação de pacotes

```{r instalação}
install.packages("tidyverse")
install.packages("tidyr")
install.packages("ggplot2")
install.packages("plotly") # para graficos interativos
install.packages("gganimate")
install.packages("gifski")  # salva animações em gif
install.packages("av")  # salva animações em vídeo

install.packages("timetk")
install.packages("zoo")

install.packages("htmlwidgets")
```

Importação de pacotes

```{r importação}
library(tidyverse)
library(dplyr)
library(ggthemes)
library(tidyr)
library(ggplot2)
library(plotly)
library(gganimate)
library(gifski)
library(av)

library(RColorBrewer)

library(timetk)  # transforma em tibble
library(zoo)   # extrai colunas de meses da série temporal

library(htmlwidgets)
```

### Importando e analisando o dataframe CO2 do pacote data()

```{r importando e analisando co2}

data() # queremos o df: co2 | Mauna Loa Atmospheric CO2 Concentration

help("co2")
data("co2")

View(co2)
str(co2)

# co2 está em formato Time-Series ts()
is.ts(co2) # verifica se co2 é uma série temporal
```

```{r gráfico básico de co2 como time-series}
plot.ts(co2)
```

```{r}
co2  # 38 linhas (1959-1997) | 12 colunas (Jan-Dez)
```

```{r Decompose co2}
help("decompose")

# Decomposição de séries temporais: observa-se a tendência, sazonalidade e o componente aleatória.
co2_decomp <- decompose(co2) 
plot(co2_decomp)

# é possível observar os as diferentes análises separadamente
plot(co2_decomp$trend)

plot(co2_decomp$seasonal)
```

### Convertendo o co2 de Time-Series para tibble e data.frame

#### FORMAS DE PASSAR O TS PARA OUTROS FORMATOS - DICAS NÍCOLAS

Quando convertemos `co2` (`time-series`) em `data.frame` diretamente, as informações referentes às colunas (meses) e linhas (anos) não são incluídas no resultado, ao invés disso obtemos uma única coluna `x` com os valores das taxas de co2.

```{r}
as.data.frame(co2) %>% View()
```

Porém, como vimos, o `Time-Series` `co2` possui informações temporais referentes ao ano e mês, que não queremos perder.

```{r}
co2
```

Para resolver isso, podemos utilizar 2 métodos, como indicado por Nícolas. No 1° usamos os pacotes `timetk` e `zoo` para converter co2 para o formato `tibble` e obter as informações de data de `co2`. No 2° método transformamos co2 em um data.frame e criamos as colunas com as informações faltantes nele.

##### 1° USANDO OS PACOTES TIMETK E ZOO

```{r pacotes timetk e zoo - convertendo ts em tibble}

df <- co2   # atribuímos co2 a uma nova variável
df <- tk_tbl(df)   # transformamos em tibble
df <- transform(df, Data = zoo::as.Date(index, frac = 0)) # com o pacote zoo definimos o index como a coluna Data
df <- tibble(df)   
df
```

##### 2° TRANSFORMANDO EM DATA FRAME

Se chamamos `help(co2)` vamos ver que ele contém registros do ano de 1959 até 1997, e que estes registros são mensais. Levando isso em consideração, podemos criar as colunas com os valores de `ANO` e `MES` utilizando a função `rep`.

Para criar a coluna de `ANO` informamos que os anos vão de `1959` à `1997`, e que cada ano repete `12` vezes, pois temos informações para cada mês de cada ano.

Para a coluna `MES` informamos que os valores vão do mês `1` (janeiro) ao mês `12` (dezembro), e que a sequência de meses deve ser repetida `39` vezes (comprimento do vetor `co2` - ou seja, a quantidade de linhas - dividido pela quantidade de meses `12`).

```{r criando as demais colunas e convertendo em data.frame}
co2_df <- data.frame(ANO = rep(1959:1997, times=1, each=12), 
               MES = rep(1:12, times=39, each=1),
               CO2 = as.numeric(co2))

View(co2_df)
```

### Diretório de trabalho

```{r}
dir()

getwd()

setwd()
```

### Criando gráficos

#### gr

```{r}

gr <- ggplot(co2_df, aes(x=ANO, y=CO2, colour = CO2)) + 
  geom_jitter(shape=16, alpha = 0.5, size = 3, show.legend = FALSE) +
  scale_color_continuous_tableau(palette = "Orange") # +
  #geom_smooth(lwd=0.5, col="darkred") +
  #labs(title = "Atmospheric CO2 concentration in ppm from 1959 to 1997") +
  #xlab("Anos") +
  #ylab("CO2 (ppm)")


print(gr)
ggplotly(gr)  #error in dirname(to): path too long | O PROBLEMA É POR CAUSA DO MARKDOWN, NOT SURE WHY, MAS NO FORMATO R SCRIP RODA NORMAL
```

```{r gráfico animado simples do gr}

gr_animate <- gr + transition_states(ANO)  # simples
gr_animate
```

```{r gráfico animado mais trabalhado do gr}

gr_animate <- gr + transition_time(ANO) +
  labs(subtitle = ": ANO{frame_time}") +
  shadow_wake(wake_length = 0.1)


animate(gr_animate, height = 500, width = 800, fps = 30, duration = 10, res = 100)
anim_save("gr_animate.gif")
```

#### gr1

```{r gráfico contínuo com o co2_df}

gr1 <- ggplot(co2_df, aes(x=ANO, y=CO2, colour = CO2)) + 
  geom_jitter(shape=16, alpha = 0.5, size = 3, show.legend = FALSE) +
  scale_color_continuous_tableau(palette = "Orange") +
  #geom_smooth(lwd=0.5, col="darkred") +
  labs(title = "Atmospheric CO2 concentration in ppm from 1959 to 1997") +
  xlab("Anos") +
  ylab("CO2 (ppm)")


print(gr1)
#ggplotly(gr1)           # Error in dirname(to) : path too long
```

```{r gráfico animado do gr1}

gr1_animate <- gr1 + transition_states(ANO)  # simples
gr1_animate
```

```{r gráfico animado do co2_df mais complexo}

gr1_animate2 <- gr1 + transition_time(ANO) +
  labs(subtitle = ": ANO{frame_time}") +
  shadow_wake(wake_length = 0.1)

#código anterior: animate(gr2_1, renderer = gifski_renderer())
animate(gr1_animate2, height = 500, width = 800, fps = 30, duration = 10, res = 100)
anim_save("gr1_animate2.gif")
```

#### Gráficos de linha

#### gr2

```{r}

gr2 <- ggplot(co2_df, aes(x=ANO, y=CO2, colour = CO2)) + 
  geom_line() +
  scale_color_continuous_tableau(palette = "Orange") +
  labs(title = "Atmospheric CO2 concentration in ppm from 1959 to 1997")

print(gr2)
ggplotly(gr2)
```

#### gr3

```{r}

gr3 <- ggplot(co2_df) + 
  geom_line(aes(x=ANO, y=CO2),
            linetype=1,
            lwd=1,
            col="orange")

print(gr3)
ggplotly(gr3)
```
